臺灣士林地方法院刑事判決　　　　　100年度審交易字第534號
公　訴　人　臺灣士林地方法院檢察署檢察官
被　　　告　王慧雯
上列被告因過失致死等案件，經檢察官提起公訴（100 年度偵字
第5640號），被告於本院準備程序中就被訴事實為有罪之陳述，
經本院裁定改依簡式程序審理，並判決如下：
    主  文
王慧雯犯過失致人於死罪，處有期徒刑肆月，如易科罰金，以新
臺幣貳仟元折算壹日。
    事  實
一、王慧雯於民國100 年4 月26日晚間10時3 分許，駕駛車牌號
    碼為DT-2249 號自用小客車附載茆元謙，沿臺北市○○區○
    ○路往南港路2 段引道之內側車道，欲右轉駛入臺北市○○
    路○ 段時，適郭清芳騎乘車號為GPN-666 號重型機車搭載郭
    杜美，沿臺北市○○區○○路2 段由西往東方向行駛，直行
    於該南港路2 段外側車道。王慧雯本應注意汽車行駛至交岔
    路口，轉彎車應讓直行車先行，而依當時天候晴，夜間有照
    明，柏油路面乾燥無缺陷，無障礙物視距良好，並無不能注
    意之情事，竟疏未注意，即貿然駕車右轉，致其所駕駛之自
    用小客車左前保險桿，撞及郭清芳騎乘之重型機車，致郭清
    芳及郭杜美人車倒地，郭清芳因而受有左後背挫傷及右手擦
    傷之傷害，郭杜美則受有鼻部挫傷、臉部多處挫傷、胸部多
    處挫傷、多根肋骨骨折及內出血、右手臂瘀血及右手掌瘀血
    之傷害。郭杜美雖經緊急送醫，仍於同日晚間10時30分許，
    因胸部挫傷併內出血導致出血性休克而不治死亡。王慧雯肇
    事後於有偵查犯罪職權之公務員發覺其上開犯罪情節前，主
    動向前往現場處理之警員王宣惠承認為肇事人而接受裁判。
二、案經郭杜美之夫郭清芳訴由臺北市政府警察局南港分局報請
    臺灣士林地方法院檢察署檢察官偵查後起訴。
    理  由
一、前揭事實，業據被告王慧雯於警詢時、偵查中、本院準備程
    序及審理時均已坦承不諱（分見第5640號偵卷第11至14頁、
    第66頁，本院卷第21頁背面及第55頁背面及第57頁背面），
    核與告訴人兼被害人郭杜美配偶郭清芳於警詢時之指訴情節
    相符（見第5640號偵卷第15至18頁），並經證人即被告在場
    友人茆元謙於警詢時證述屬實（見第5640號偵卷第19至20頁
    ），此外，復有臺北市政府警察局南港分局刑案現場勘察報
    告、道路交通事故現場圖、道路交通事故補充資料表、道路
    交通事故調查報告表(一)、(二)、現場照片30張、臺北市車輛行
    車事故鑑定委員會鑑定意見書、臺灣士林地方法院檢察署相
    驗筆錄、勘驗筆錄、相驗屍體證明書、法醫驗斷書及國防醫
    學院三軍總醫院附設民眾診療服務處診斷證明書等在卷可稽
    （分見第5640號偵卷第38至39頁、第42至43頁、第78頁、第
    91 至94 頁及第149 至151 頁，第319 號相驗卷第44至64頁
    及第66至70頁）。足認被告上開自白與事實相符，應可採信
    。
二、按汽車行駛至交岔路口，轉彎車應讓直行車先行，道路交通
    安全規則第102 條第1 項第7 款定有明文。被告為領有合格
    普通小型車駕駛執照乙情，業據其供承明在卷（見本院卷第
    58頁背面），對於上開規則應知之甚詳，又依卷附道路交通
    事故調查報告表及現場照片所示（分見第5640號偵卷第42至
    43頁、第319 號相驗卷第44至58頁），本件交通事故發生時
    天候晴、夜間有照明、柏油路面乾燥無缺陷、無障礙物、視
    距良好，並無不能注意之情事，竟疏於注意，未觀察其所駕
    駛前開自用小客車左側是否有直行車輛通過，即貿然右轉，
    終致所駕駛之前開自用小客車左側與由被害人郭清芳所騎乘
    並搭載被害人郭杜美之機車發生碰撞，其有過失，至為灼然
    。而因被告之過失肇事，致被害人郭杜美死亡及郭清芳受傷
    ，其過失行為與被害人郭杜美死亡、郭清芳受傷之結果間，
    具有相當因果關係，甚為明確。
三、核被告王慧雯所為，係犯刑法第276 條第1 項之過失致人於
    死罪及同法第284 條第1 項前段之過失傷害罪。被告以一行
    為同時觸犯上開2 罪名，為想像競合犯，應依刑法第55條規
    定，從一重之過失致人於死罪處斷。又被告於肇事後，於有
    偵查犯罪職權之公務員發覺其犯行前，主動向到場處理車禍
    事故之員警供承為肇事者而接受裁判，有北市○○○○○道
    路交通事故肇事人自首情形紀錄表1 份在卷可按（見第5640
    號偵卷第44頁），應認已符合自首要件，爰依刑法第62條前
    段之規定，減輕其刑。爰審酌被告駕車行至交岔路口，因未
    注意左側車旁狀況，轉彎時未禮讓直行車先行，終致發生本
    件交通事故，並因而致被害人郭杜美死亡且致告訴人郭清芳
    受傷，其違反注意義務情節非輕，雖犯後尚能坦承犯行，並
    欲與被害人郭杜美家屬協談賠償事宜，然因雙方就和解金額
    未有共識，而未能達成和解及賠償損害之犯後態度，並其係
    患有右側髖關節炎及頸椎退化併骨刺形成等疾病之生活狀況
    及智識程度等一切情狀，量處如主文所示之刑，並諭知以新
    臺幣2 千元折算壹日之易科罰金折算標準，以示懲儆。
據上論斷，應依刑事訴訟法第273 條之1 第1 項、第299 條第1
項前段，刑法第276 條第1 項、第284 條第1 項前段、第55條、
第62條前段、第41條第1 項前段，刑法施行法第1 條之1 ，判決
如主文。
本案經檢察官呂永魁到庭執行職務。
中    華    民    國   100    年    11    月    11    日
                  交通法庭法  官  莊明達
以上正本證明與原本無異。
如不服本判決應於收受判決後10日內向本院提出上訴書狀，並應
敘述具體理由；其未敘述上訴理由者，應於上訴期間屆滿後20日
內向本院補提理由書。
                          書記官  陳麗津
中    華    民    國  100     年    11    月    15    日
附錄本件論罪科刑依據法條全文：
刑法第276條
因過失致人於死者，處2 年以下有期徒刑、拘役或2 千元以下罰
金。
從事業務之人，因業務上之過失犯前項之罪者，處5 年以下有期
徒刑或拘役，得併科3 千元以下罰金。
第284條
因過失傷害人者，處 6 月以下有期徒刑、拘役或 5 百元以下罰
金，致重傷者，處1 年以下有期徒刑、拘役或5 百元以下罰金。
從事業務之人，因業務上之過失傷害人者，處1 年以下有期徒刑
、拘役或1 千元以下罰金，致重傷者，處3 年以下有期徒刑、拘
役或2 千元以下罰金。